【裁判字號】    97,上易,2045
【裁判日期】    971204
【裁判案由】    詐欺
【裁判全文】
臺灣高等法院臺中分院刑事判決        97年度上易字第2045號
上  訴  人
即  被  告  丙○○
上列上訴人因詐欺案件，不服臺灣臺中地方法院97年度易字第
3298號中華民國97年10月21日第一審判決（起訴案號：臺灣臺中
地方法院檢察署97年度偵字第14460號，併辦案號：97年度偵字
第13756、16757號），提起上訴，本院判決如下：
    主  文
上訴駁回。
    理  由
一、按依刑事訴訟法第350條、第361條、第362條、第367條規定
    ，不服地方法院之第一審判決而上訴者，須提出上訴書狀，
    並應敘述具體理由，為上訴必備之程式；其所提出之書狀未
    敘述上訴理由，或僅曾以言詞陳述上訴理由者，均應於上訴
    期間屆滿後二十日內補提理由書於第一審法院。第一審法院
    經形式審查，認逾期未補提上訴理由者，應定期間先命補正
    ；逾期未補正者，為上訴不合法律上之程式，應以裁定駁回
    。倘已提出上訴理由，但所提非屬具體理由者，則由第二審
    法院以上訴不合法律上之程式，判決駁回。而所謂具體理由
    ，必係依據卷內既有訴訟資料或提出新事證，指摘或表明第
    一審判決有何採證認事、用法或量刑等足以影響判決本旨之
    不當或違法，而構成應予撤銷之具體事由，始克當之（例如
    ：依憑證據法則具體指出所採證據何以不具證據能力，或依
    憑卷證資料，明確指出所為證據證明力之判斷如何違背經驗
    、論理法則）；倘僅泛言原判決認定事實錯誤、違背法令、
    量刑失之過重或輕縱，而未依上揭意旨指出具體事由，或形
    式上雖已指出具體事由，然該事由縱使屬實，亦不足以認為
    原判決有何不當或違法者（例如：對不具有調查必要性之證
    據，法院未依聲請調查亦未說明理由，或援用證據不當，但
    除去該證據仍應為同一事實之認定），皆難謂係具體理由，
    俾與第二審上訴制度旨在請求第二審法院撤銷、變更第一審
    不當或違法之判決，以實現個案救濟之立法目的相契合，並
    節制濫行上訴（最高法院97年度台上字第892號刑事判決參
    照）。
二、本件原審判決以上訴人即被告丙○○（下稱被告）被訴及移
    送併辦之幫助詐欺犯行等事實，業據被告於原審法院坦承前
    述第一商業銀行沙鹿分行及臺灣中小企業銀行沙鹿分行帳戶
    係其所有；並經證人乙○○、甲○○○、葉昇於警詢中證
    述綦詳，復有第一商業銀行自動櫃員機交易明細3張、第一
    商業銀行沙鹿分行97年4月10日一沙鹿字第00076號函暨所附
    帳號00000000000號開戶基本資料及往來明細、郵政自動櫃
    員機交易明細表、郵政存簿儲金簿及交易明細、臺灣中小企
    業銀行沙鹿分行97年9月24日97沙鹿字第00358號函暨所附帳
    號00000000000號開戶資料及往來明細、第一商業銀行沙鹿
    分行97年9月17日一沙鹿字第00191號函暨所附帳號00000000
    000號交易往來明細等在卷可稽。復以若非被告提供提款密
    碼予詐騙集團成員，詐騙集團人員豈可得知提款密碼。詐欺
    集團為確保詐欺所得款項，能順利取得，所使用供被害人匯
    入款項之帳戶，必定是其等能掌控之帳戶，認被告所有之前
    開第一商業銀行沙鹿分行、臺灣中小企業銀行沙鹿分行帳戶
    之存摺、印章、提款卡、提款密碼，係經被告同意交予詐欺
    集團成員使用。被告可預見他人將以其帳戶實施詐欺犯行，
    且其對於他人利用其帳戶向人詐取財物之事實，並無違背其
    本意，被告主觀上具有幫助他人詐取財物之不法犯意。被告
    上開幫助詐欺犯行，事證明確，可以認定。適用刑法第339
    條第1項、第3項、第55條、第30條第1項前段、第2項、第41
    條第1項前段，刑法施行法第1條之1第1項、第2項前段規定
    ，審酌被告雖未實際參與詐欺取財犯行，惟其行為使詐欺集
    團成員得以隱匿其等身分，有助長犯罪之虞；並使被害人之
    身心及財物受有相當損害，生活受有相當之困擾；及其犯罪
    後未能坦承犯行，態度可議，現須承擔家計，尚有父親、妻
    子及妹妹有待其照養等一切情狀，量處有期徒刑四月，並諭
    知如易科罰金之折算標準。原審依上開事證，認定被告幫助
    詐欺犯行，事證明確，對之論處罪刑，從形式上觀察，原審
    判決認事用法，均無違誤，量刑亦屬妥適。
三、被告上訴意旨略以：原審判決書上認被告對帳戶遺失一情，
    未提出任何證據證明，且未立即辦理掛失或報警，與事實有
    些出入。被告於偵查時，有跟檢察官說：發現帳戶不見時，
    有立刻掛失。而檢察官只問有沒有報警，被告回答說沒有，
    就叫伊回去等通知。在原審審理期間，法官問被告對遺失一
    事有何補充與說明，被告回答沒有。因被告之帳戶已對被害
    人造成損害，被告就必須為此事負責。被告發現存摺、提款
    卡不見了，即去銀行辦理掛失，當時不確定是否遭竊，所以
    未報警。被告以前遺失身分證也未報警，直接去戶政事務所
    辦理就可以。綜上幾點，如還不足以證明無罪，因被告月薪
    只有2萬多元，須養老父及精神障礙妹妹，希望輕判云云。
    經查，被告於97年4月23日第一次警詢時，供稱其銀行帳戶
    存摺、提款卡及密碼單等物，不知何時失竊，於97年3月25
    日發現遺失，有向銀行掛失，但沒有報警云云；於97年8月7
    日檢察官訊問時，亦為相同之供述（見偵字第16757號卷第9
    頁）。依被告之供述，被告係於97年3月25日始至銀行辦理
    掛失。但本件之詐欺犯行，係於97年3月15日至17日間為之
    ，且歹徒於同年月16日即以被告之提款卡將詐得之款項提領
    殆盡。被告縱確有於97年3月25日至銀行辦理掛失，亦難據
    為被告有利之認定。另原審法院已審酌各情，量處被告有期
    徒刑四月，並諭知易科罰金之折算標準，量刑並無失重之情
    形。被告以上詞上訴指摘原審判決認定事實有誤，請求從輕
    量刑，並非有據。
四、依上開說明，被告據以上訴之上開事由，並不足以認原審判
    決認事或量刑有不當之情形。被告未依據卷內既有訴訟資料
    或提出新事證，指摘或表明第一審判決有何採證認事、用法
    或量刑等足以影響判決本旨之不當或違法，而構成應予撤銷
    之具體事由，並非具體上訴理由，其上訴不合法律上之程式
    ，爰不經言詞辨辯論，駁回其上訴。
五、據上論結，依刑事訴訟法第367條前段、第372條，判決如主
    文。
中    華    民    國    97    年    12    月    4  日
            刑事第五庭  審判長法  官  趙  春  碧
                              法  官  何  秀  燕
                              法  官  賴  恭  利
上列正本證明與原本無異。
不得上訴。
                                書記官  陳  文  琴
中    華    民    國    97    年    12    月    4  日


司法院資訊處製作；財團法人民間司法改革基金會備份。
